臺灣高雄地方法院民事判決　九十三年度簡上字第四五號
　　上　訴　人　丙○○
　　訴訟代理人　廖湖中律師
　　被上訴人　　甲○○○
　　訴訟代理人　乙○○
右當事人間排除侵害事件，上訴人對於中華民國九十二年十二月三十一日本院高雄簡
易庭第一審判決（九十二年度雄簡字第三一一九號）提起上訴，經本院民國九十三年
五月二十七日言詞辯論終結，判決如下：
    主      文
上訴駁回。
第二審訴訟費用由上訴人負擔。
    事實及理由
一、上訴人起訴主張：上訴人之夫即訴外人盧崑明為坐落高雄縣鳳山市○○○段一甲
    小段第一二四二之三地號土地上之「翠邸華廈公寓大廈」內同段建號第四八四五
    號門牌號碼為高雄縣鳳山市○○路四０八號六樓之區分所有權人，嗣上訴人於民
    國九十一年五月二十日受訴外人盧崑明之信託而以新臺幣（下同）四十萬元之價
    格向同大廈門牌號碼高雄縣鳳山市○○路四０八號四樓之區分所有權人即訴外人
    邱滿妹購買同大廈如附圖所示Ａ部分之地下室編號第十六號停車位之使用權（下
    稱系爭停車位），訴外人邱滿妹並已將系爭停車位交付上訴人占有，詎被上訴人
    竟以其業已於九十一年八月二十三日經由鈞院民事執行處拍定而取得訴外人邱滿
    妹上開房地，且該房地之共同使用部分之應有部分範圍應包括系爭停車位而於同
    年月三十日占用之拒不返還，然訴外人邱滿妹於八十二年五月五日僅向該大廈之
    起造人萬乘建設開發有限公司（下稱萬乘公司）購買上開房地而未同時購買停車
    位使用權，斯時其共同使用部分之權利範圍即為萬分之二四０，嗣其則於八十三
    年十月二十六日始向訴外人萬乘公司另行購買系爭停車位，且其共同使用部分之
    權利範圍並未變更而仍同前，是系爭停車位自非訴外人邱滿妹所有上開建物之從
    權利，亦非附屬建物，自非抵押權及查封效力所及，足認被上訴人所拍定取得之
    上開房地之共同使用部分之應有部分範圍內並未包括系爭停車位，訴外人邱滿妹
    自得單獨移轉於同大廈之區分所有權人即上訴人，況鈞院九十年度執字第二二二
    一三號強制執行事件中，就查封、拍賣公告、拍定及權利移轉證書所載之範圍均
    未及於系爭停車位，益證被上訴人因拍定所取得上開房地之共同使用部分之應有
    部分範圍並未包含系爭停車位在內，今系爭停車位之使用權既已由上訴人取得，
    且非屬被上訴人所應買之範圍，被上訴人竟無權占用，且因此並受有相當於租金
    之不當利得，爰依占有物返還請求權及不當得利之法律關係，請求被上訴人應將
    系爭停車位騰空交還上訴人，並應給付自九十一年八月三十日起至交還日止按月
    給付上訴人一千五百元之相當於租金之不當利得。
二、被上訴人則以：被上訴人係於九十一年八月二十三日經由鈞院民事執行處拍定而
    取得訴外人邱滿妹所有上開房地暨共同使用部分，其中共同使用部分之應有部分
    應係包括系爭停車位在內，而訴外人邱滿妹就系爭停車位之專有使用權已與其他
    區分所有權人存有分管協議，被上訴人自得繼受該分管契約，上訴人雖向訴外人
    邱滿妹購買系爭停車位之使用權，惟其等之買賣並未辦理應有部分之變更登記而
    僅有債權之效力，上訴人自不能執此對抗該部分建物之所有權人之原告等語資為
    抗辯，並聲明駁回被上訴人之訴。
三、本件原審對於上訴人之請求判決敗訴，上訴人聲明不服，求為判決（一）原判決
    廢棄。（二）被上訴人應將坐落高雄縣鳳山市○○○段一甲小段第一二四二之三
    地號土地上之建號第四八七七號建物共同使用部分地下室編號第十六號停車位騰
    空交還上訴人。（三）被上訴人應自九十一年八月三十日起至交還日止按月給付
    上訴人二千元。被上訴人則聲明駁回上訴人之上訴。
四、查坐落高雄縣鳳山市○○○段一甲小段第一二四二之三地號（面積一二二一平方
    公尺，權利範圍萬分之二四０）及其上門牌號碼高雄縣鳳山市○○路四０八號四
    樓房屋（建號第四八四三號，面積九七點九三平方公尺，權利範圍全部，另含建
    號第四八七七號之共同使用部分，面積二０九二點六四平方公尺，權利範圍萬分
    之二四０）原為訴外人邱滿妹所有，嗣經高新商業銀行股份有限公司對之聲請為
    強制執行而由本院以九十年度執字第二二二一三號強制執行事件予以查封在案，
    嗣被上訴人乃於九十一年八月二十三日以二百零五萬元之價格拍得，並於同年八
    月三十日由本院發給不動產權利移轉證書，而訴外人邱滿妹於八十二年五月五日
    向該大廈之起造人即訴外人萬乘公司購買上開房地時並未同時購買停車位使用權
    ，嗣其於八十三年十月二十六日始向萬乘公司另行購買系爭停車位，且其共同使
    用部分之權利範圍並未變更而仍同前乙節，此為兩造所不爭執，並有不動產權利
    移轉證書、土地及建物所有權狀、土地及建物登記謄本、高雄縣鳳山地政事務所
    異動索引資料等件附卷可稽，亦經本院調閱本院九十年度執字第二二二一三號強
    制執行卷宗核閱屬實，而被上訴人則以前揭情詞置辯。經查：
（一）上訴人購買系爭停車位是否有效而得占有使用：
      按「區分所有建物之專有部分不得與其所屬建築物共同使用部分之應有部分及
      其基地所有權或地上權之應有部分分離而為移轉或設定負擔，公寓大廈管理條
      例第四條第二項定有明文。故如已登記之區分所有建物與基地所有權或地上權
      之權利人為同一人者，其建物或基地所有權、地上權移轉時應受上開條例禁止
      規定之限制」，又「公寓大廈之地下層，依土地登記規則第七十六條規定，限
      於性質上非屬共同使用部分，且已由戶政機關編列門牌或核發其所在地址證明
      者，始能視同一般區分所有建物（即公寓大廈管理條例第三條第三款所稱之「
      專有部分」）而辦理建物所有權第一次登記。依此規定反面觀之，若性質上為
      共同使用部分（即公寓大廈管理條例第三條第四款所稱之「共用部分」）者，
      自不能單獨成為所有權之客體，而應依同規則第七十五條規定，另編建號，單
      獨登記為各區分所有權人共有，且於區分所有建物移轉時，隨同移轉於同一人
      ，不得單獨移轉於非區分所有人」，最高法院八十九年度台上字第六九七號、
      九十三年台上字第二二八號分別著有判決意旨。查與被上訴人所有上開房地位
      於同一公寓大廈之六樓房地之區分所有權人為上訴人之夫即訴外人盧崑明，而
      系爭停車位則由上訴人與被上訴人之前手即訴外人邱滿妹訂立買賣契約買受使
      用乙節，此有建物登記謄本、讓渡證書、車位使用權利證明書等件在卷可稽，
      而上訴人雖主張系爭停車位係其夫即訴外人盧崑明信託購買云云，惟上訴人於
      自本件起訴後，歷經原審多次審理中迄至原審履勘現場時，均已明確表明係其
      購買系爭停車位而非屬訴外人盧崑明，且上訴人所提出之上開讓渡證書上亦載
      明買受人僅為上訴人，今以應登記之財產權之停車位既未信託登記，其依法本
      不得對抗第三人之被上訴人，且上訴人於其與訴外人盧崑明間是否確存有信託
      關係之事實亦未舉證以實其說，系爭停車位之買受人自確係上訴人無訛，而上
      訴人於買受系爭停車位之時既非該公寓大廈之區分所有權人，則依上開說明，
      上開房屋之原所有權人即訴外人邱滿妹原即不得將位共同使用部分內之系爭停
      車位售予非屬該公寓大廈區分所有權人之上訴人，其間就系爭停車位所為之買
      賣契約，自已違反上開禁止規定而為自始無效，系爭停車位於被上訴人購買系
      爭房地前，自仍為原共有人即訴外人邱滿妹所有可堪認定。
（二）被上訴人是否繼受取得系爭停車位之使用權：
      末按公寓大廈區分所有權人共有之共用部分設置之停車場，如有分管之特約，
      區分所有權人將其分管停車位相對應之共用部分之應有部分移轉所有權予他區
      分所有權人，其分管契約對於受讓人繼續存在；該受讓人嗣將其專有部分所有
      權移轉於他人，依公寓大廈管理條例第四條第二項規定，其所屬共用部分之應
      有部分應隨同移轉，縱就與其分管停車位相對應之共用部分之應有部分未辦理
      所有權移轉登記，亦應認其已歸該他人取得所有權，繼受分管契約。而共有人
      就共有物分管之部分，有單獨之管理權，對於無權占有或侵奪共有物者，得為
      自己之利益，為回復共有物之請求，無民法第八百二十一條但書規定之適用，
      最高法院九十一年度台上字第二四二號著有判決意旨。訴外人邱滿妹與上訴人
      就系爭停車位所為之買賣契約乃因違反禁止分離之規定而自始無效，系爭停車
      位之使用權人仍為訴外人邱滿妹已如上述，今本件公寓大廈之原共有人之一即
      訴外人邱滿妹就系爭停車位既已使用多時而未有爭議，且該大廈附屬之停車位
      亦各為其他區分所有權人所分管，該公寓大廈之各共有人就其大樓地下室停車
      位部分自已同意訂有共有專用之協議分管契約，而上開房地既由被上訴人拍定
      取得，則依上開說明，其自已同時繼受該分管協議之權利義務而得就系爭停車
      位為單獨之使用收益甚明。至本院九十年度執字第二二二一三號民事強制執行
      事件中之查封筆錄、拍賣公告、拍賣筆錄及權利移轉證書等內雖均未記載拍賣
      範圍及於系爭停車位，然強制執行實務上對於停車位之權利歸屬通常均未加以
      實體認定，自不得以該等公文書之記載即認拍賣範圍未及於此，而系爭停車位
      之使用權歸屬既已經本院為上開實體之認定，該強制執行程序之拍賣範圍自已
      因訴外人邱滿妹與被告間之買賣契約無效而已確定包含系爭停車位在內，附此
      敘明。
    綜上所述，訴外人邱滿妹與上訴人就系爭停車位使用權所為之買賣契約乃因違反
    禁止分離之規定而為自始無效，系爭停車位之使用權仍為原共有人之一之訴外人
    邱滿妹，而被上訴人既已因拍定而繼受取得上開房地之所有權，其自已同時繼受
    該大廈就停車位分管協議之權利義務而得就系爭停車位為單獨之使用收益，被上
    訴人於此既有使用系爭停車位之合法權源，其占用系爭停車位自為有權占有，從
    而上訴人依占有物返還請求權及不當利得之法律關係，請求被上訴人應將系爭停
    車位騰空交還上訴人，並應給付相當於租金之不當利得，洵屬無據，不應准許。
    原審為上訴人敗訴之判決，並無不合，上訴意旨指摘原判決不當，求予廢棄改判
    ，為無理由，應予駁回。
五、據上論結：本件上訴為無理由，依民事訴訟法第四百三十六條之一第三項、第四
    百四十九條第一項、第七十八條，判決如主文。
中　　　華　　　民　　　國　　九十三　　年　　　六　　　月　　　十  　　日
                              臺灣高雄地方法院民事第五庭
~B審判長法官　黃宏欽
~B法　　　官　謝雨真
~B法　　　官　何悅芳
右正本係照原本作成。
本判決不得上訴。
中　　　華　　　民　　　國　　九十三　　年　　　六　　　月　　　十　　　日
~B法院書記官　楊明月
